【裁判字號】    95,上訴,3483
【裁判日期】    951110
【裁判案由】    違反槍砲彈藥刀械管制條例
【裁判全文】
臺灣高等法院刑事判決                95年度上訴字第3483號
  上  訴  人
  即  被  告  乙○○
                      號
                      通訊處所.
  選任辯護人  游鉦添律師
上列上訴人因違反槍砲彈藥刀械管制條例案件，不服臺灣桃園地
方法院95年度訴字第892號，中華民國 95年8月2日第一審判決（
起訴案號：臺灣桃園地方法院檢察署95年度偵字第1525號），提
起上訴，本院判決如下：
    主  文
上訴駁回。
    事  實
一、乙○○明知槍砲彈藥刀械管制條例所列管之槍砲、彈藥，非
    經中央主管機關許可，不得擅自持有，竟基於持有可發射子
    彈具有殺傷力之改造手槍及子彈之犯意，經由網路上自姓名
    年籍不詳綽號「阿進」之成年男子達成買賣槍彈之合意，而
    於民國（下同）94年10月11日晚間11時至12時間，在桃園縣
    桃園市統領百貨公司附近，以新台幣（下同）2萬5千元之代
    價，向該綽號「阿進」者，購買如附表編號1至4所示具殺傷
    力可擊發適用子彈之仿 GLOCK廠17型半自動手槍製造之改造
    手槍一支（含彈匣一個，槍枝管制編號0000000000）、具殺
    傷力仿BERETTA廠92FS型半自動手槍製造之改造手槍一支（
    含彈匣一個，槍枝管制編號0000000000）、具殺傷力之制式
    子彈（ 9釐米口徑）1顆及具殺傷力之直徑9釐米金屬彈頭土
    造子彈 3顆（其中一顆經鑑定採樣試射已滅失，另一顆經試
    射不具殺傷力），而非法持有之。嗣於94年10月13日凌晨 0
    時10分許，乙○○攜帶裝有上開槍枝、子彈之咖啡色背包，
    搭乘陳孝祖（另由檢察官為不起訴處分）所駕駛車牌號碼11
    10-NM號自用小客車，在桃園縣龍潭鄉○○路669之 2號前為
    警查獲，並在乙○○攜帶之背包內及上開自用小客車左後座
    腳踏墊上黑色盒子內，扣得其持有之上開槍彈，而循線查獲
    上情。
二、案經桃園縣政府警察局平鎮分局報請臺灣桃園地方法院檢察
    署檢察官偵查起訴。
    理  由
一、訊據上訴人即被告迭於警詢及偵審時供承上揭非法持有可發
    射子彈具有殺傷力之改造手槍及具有殺傷力之子彈等事實，
    並有經警於上開時地查獲被告持有之改造手槍 2支、直徑九
    釐米之制式子彈 1顆及直徑九釐米金屬彈頭土造子彈三顆扣
    案可稽，而該等扣案之槍彈經送內政部警政署刑事警察局鑑
    定結果：「 (1) 改造手槍1枝（槍枝管制編號0000000000）
    ，認係仿 GLOCK廠17型半自動手槍製造之槍枝換裝土造金屬
    槍管及土造金屬滑套改造而成之改造手槍，機械性能良好，
    可擊發適用子彈，認具殺傷力；(2)改造手槍1枝（槍枝管制
    編號0000000000），認係仿 BERETTA廠92FS型半自動手槍製
    造之槍枝換裝土造金屬槍管改造而成之改造手槍，機械性能
    良好，可擊發適用子彈，認具殺傷力；(3)送鑑制式子彈1顆
    ，係口徑9 mm制式子彈，認具殺傷力；(4)送鑑改造子彈4顆
    ，其中3顆均係具直徑約9.0mm金屬彈頭之土造子彈，經採樣
    1顆試射，可擊發，認具殺傷力；另子彈1顆，認係具直徑約
    9mm 金屬彈頭之土造子彈，經檢視，底火皿已凹陷，經試射
    ，無法擊發，認不具殺傷力。」，有該局 94年12月7日刑鑑
    字第0940160548號槍彈鑑定書附卷可稽，是被告上揭自白非
    法持有可發射子彈具有殺傷力之改造手槍及具有殺傷力之子
    彈部分堪認與事實相符，事證明確，被告犯行，應堪認定。
二、核被告所為，係犯槍砲彈藥刀械管制條例第8條第4項之未經
    許可持有可發射子彈具有殺傷力之槍枝罪及同條例第12條第
    4 項之未經許可持有子彈罪。被告以一行為同時持有上開槍
    彈，係一行為同時觸犯槍砲彈藥刀械管制條例第8條第4項之
    未經許可持有可發射子彈具有殺傷力之槍枝罪及第12條第 4
    項之未經許可持有子彈罪，為想像競合犯，應依刑法第55條
    規定，從一重之未經許可持有可發射子彈具有殺傷力之槍枝
    罪處斷，至被告行為後，刑法第55條想像競合犯之規定，雖
    於94年1月7日修正公布，並於95年7月1日施行，增列但書規
    定「但不得科以較輕罪名所定最輕本刑以下之刑」，惟此僅
    係想像競合犯科刑之限制，為法理之明文化，非屬法律之變
    更（參照最高法院95年第 8次刑事庭會議決議），自無新、
    舊法比較之問題，附此敘明。至被告及其辯護人雖辯稱在警
    員未發現伊持有槍械時，伊主動打開皮包交出持有之槍械，
    並告知警員後座還有槍械，應符合自首之要件云云，惟查刑
    法上之自首，係指有偵查犯罪職權之機關或公務員在未知悉
    犯罪事實及犯罪者前，向偵查犯罪機關或公務員坦承犯行並
    接受裁判者，始屬之，查證人即查獲被告非法持有槍彈之警
    員甲○○於本院審理時到庭證稱：當天是接獲報案說有人拿
    槍械朝兵營圍牆開槍，伊跟同事到現場時即看到陳孝祖把玩
    具手槍放入汽車後行李箱，乙○○則從車子裡面拿一手提包
    要離開，伊隨即上前盤查，要求乙○○打開手皮包，就發現
    裡面有槍械，但他說這只是玩具手槍，後來伊又發現車子後
    座腳踏板底下還有一把槍，在現場乙○○承認手提包裡面的
    槍是他的，在警局才承認後座查獲之槍也是他的云云，是本
    件因警員甲○○據報有人非法持有槍枝而趕至現場時，發現
    被告乙○○自其友人陳孝祖所駕駛之車內匆忙取出一手提包
    ，經警盤查而於該手提包內查獲如附表編號 1所示之改造手
    槍一支，繼而於該車後座腳踏板底下查獲如附表編號2至4所
    示之改造手槍及子彈，而依證人甲○○上揭所述，被告在警
    員查獲其非法持有本案槍彈前，均未向警員承認其非法持有
    本案槍彈之犯行，況且經警員查獲其手提包內之改造手槍時
    ，被告猶稱僅係玩具手槍而已，並未坦承非法持有具殺傷力
    槍、彈之犯行，核與刑法所定自首要件不符，自無刑法自首
    規定之適用，附此敘明。原審以被告上述犯行，事證明確，
    援引槍砲彈藥刀械管制條例第8條第4項、第12條第 4項、刑
    法第11條、第2條第1項前段、修正前刑法第55條、第42條第
    2項、第3項、刑法第38條第1項第 1款、第2款，（廢止前）
    罰金罰鍰提高標準條例第 2條及現行法規所定貨幣單位折算
    新台幣條例第2條之規定，並以修正前刑法第33條第5款關於
    主刑之罰金部分原規定：「罰金：（銀元） 1元以上。」，
    並依罰金罰鍰提高標準條例第1條前段規定提高 10倍，亦即
    須量處30元以上之刑度，經修正後提高為：「罰金：新台幣
    1 千元以上，以百元計算。」。比較結果，就罰金之最低度
    ，適用修正前刑法之規定，暨審酌被告之素行、犯罪之動機
    、目的、手段、未經許可持有具有殺傷力支手槍2支及子彈4
    顆，對於社會治安危害非輕，惟被告甫滿20歲，及犯罪後坦
    承犯行等一切情狀，量處有期徒刑 4年，併科罰金新台幣20
    萬元。並以被告行為時，刑法第42條業已修正，並於於94年
    2月2日經總統公布，於95年7月1日施行，修正前刑法第42條
    第1項、第2項、第 3項原規定「罰金應於裁判確定後兩個月
    內完納，期滿而不完納者，強制執行，其無力完納者，易服
    勞役；易服勞役以一元以上三元以下，折算一日，但勞役期
    限不得逾六個月；罰金總額折算逾六個月之日數者，以罰金
    總額與六個月之日數比例折算。」，而此並依修正前罰金罰
    鍰提高標準條例第 2條前段規定，就其原定數額提高為一百
    倍折算一日，是被告行為時之易服勞役折算標準應以銀元30
    0元即新台幣900元折算一日。惟95年7月1日修正公布施行之
    刑法第42條第1項、第3項、第 5項則規定「罰金應於裁判確
    定後二個月內完納，期滿而不完納者，強制執行，其無力完
    納者，易服勞役。但依其經濟或信用狀況，不能於二個月內
    完納者，得許期滿後一年內分期繳納。遲延一期不繳或未繳
    足者，其餘未完納之罰金，強制執行或易服勞役；易服勞役
    以新臺幣一千元、二千元或三千元折算一日，但勞役期限不
    得逾一年；罰金總額折算逾一年之日數者，以罰金總額與一
    年之日數比例折算。」，並將原罰金罰鍰提高標準條例第 2
    條之規定刪除，是以新法係將易服勞役折算標準統一為1000
    元、 2000元、3000元，折算期限延長為1年。就本件被告所
    違反槍砲彈藥刀械管制條例第8條第4項之行為，其法定刑之
    罰金刑部分，為併科新臺幣 700萬元以下罰金，則依據被告
    行為時即修正前之法律規定，併科罰金刑部分如易服勞役，
    以最高額之罰金刑 700萬元計算，並以最高之900元折算1日
    ，已超過6個月期限，而應以罰金總額與6個月之日數比例折
    算。惟依修正後之法律規定，就併科罰金刑部分如易服勞役
    ，以最高額之罰金刑700萬元，縱以最高之3000元折算1日，
    亦超過1年期限，而應以罰金總額與1年之日數比例折算。是
    比較修正前後之易服勞役折算標準，以95年7月1日修正公布
    施行前之規定，較有利於被告，並依修正前刑法第42條第 2
    項規定，諭知易服勞役之折算標準，經核認事用法，並無不
    合。復以扣案如附表編號1（含彈匣一個，槍枝管制編號000
    0000000）、編號2（含彈匣一個，槍枝管制編號0000000000
    ）所示具殺傷力之改造手槍2支、附表編號3九釐米制式子彈
    1 顆、附表編號4直徑九釐米金屬彈頭土造子彈2顆，依刑法
    第38條第1項第1款規定宣告沒收，至原扣案具有殺傷力之九
    釐米金屬彈頭之土造子彈一顆，經試射鑑驗已失其違禁物之
    性質，不予宣告沒收，又附表編號9所示之咖啡色背包1個，
    係被告購買上開槍彈時，出賣人交付予被告裝置槍彈所用之
    物，應認被告已取得該背包所有權，係被告持有供裝置本件
    扣案槍彈所用之物，併依刑法第38條第1項第2款規定沒收。
    另扣案如附表編號5所示土造子彈1顆經鑑定無殺傷力，及附
    表編號 6、7、8所示子彈彈頭、彈殼等物，均非屬違禁物，
    爰不予宣告沒收，併予判決理由內敘明，經核認事用法，並
    無違誤。被告上訴意旨以其係屬自首，應依法減輕其刑，而
    指摘原審量刑過重，尚難認有理由，應予駁回。
據上論斷，應依刑事訴訟法第368條，判決如主文。
本案經檢察官吳慧蘭到庭執行職務。
中    華    民    國    95    年    11    月    10    日
                  刑事第五庭    審判長法  官  吳  敦
                                      法  官  朱光仁
                                      法  官  張傳栗
以上正本證明與原本無異。
如不服本判決，應於收受送達後十日內向本院提出上訴書狀，其
未敘述上訴之理由者並得於提起上訴後十日內向本院補提理由書
（均須按他造當事人之人數附繕本）。
                                      書記官  何子傑
中    華    民    國    95    年    11    月    10    日
附錄：本案論罪科刑法條全文
槍砲彈藥刀械管制條例第8條第4項
未經許可，持有、寄藏或意圖販賣而陳列第 1 項所列槍枝者，處
 3 年以上10年以下有期徒刑，併科新臺幣700 萬元以下罰金。
槍砲彈藥刀械管制條例第12條第4項：
未經許可，持有、寄藏或意圖販賣而陳列子彈者，處五年以下有
期徒刑，併科新台幣三百萬元以下罰金。
附表：
┌──┬───────────────┬───┬──────┐
│編號│    扣  案  物  品            │數 量 │沒收法條    │
├──┼───────────────┼───┼──────┤
│1   │仿GLOCK 廠17型半自動手槍之改造│1  枝 │刑法第38條第│
│    │手槍（含彈匣1個）             │      │1 項第1 款  │
│    │（槍枝管制編號：0000000000）  │      │            │
├──┼───────────────┼───┼──────┤
│2   │仿BERETTA 廠92FS型半自動手槍之│1  枝 │同上        │
│    │改造手槍（含彈匣1個）         │      │            │
│    │（槍枝管制編號：0000000000）  │      │            │
├──┼───────────────┼───┼──────┤
│3   │制式子彈（口徑9mm制式子彈）   │1  顆 │同上        │
│    │                              │      │            │
├──┼───────────────┼───┼──────┤
│4   │土造子彈                      │3  顆 │2 顆沒收。  │
│    │                              │      │（另1 顆經試│
│    │                              │      │射，已失違禁│
│    │                              │      │物性質）    │
├──┼───────────────┼───┼──────┤
│5   │土造子彈                      │1  顆 │不具殺傷力  │
│    │                              │      │不予沒收    │
├──┼───────────────┼───┼──────┤
│6   │改造子彈（土造金屬彈殼）      │13 顆 │不予沒收    │
│    │                              │      │            │
├──┼───────────────┼───┼──────┤
│7   │已擊發彈殼（土造金屬彈殼）    │25 顆 │同上        │
│    │                              │      │            │
├──┼───────────────┼───┼──────┤
│8   │彈頭（土造金屬彈頭）          │3  顆 │同上        │
│    │                              │      │            │
├──┼───────────────┼───┼──────┤
│9   │咖啡色背包                    │1  個 │刑法第38條第│
│    │                              │      │1 項第2 款  │
└──┴───────────────┴───┴──────┘


司法院資訊處製作；財團法人民間司法改革基金會備份。
